臺灣板橋地方法院民事判決　　　　　　　 96年度訴字第136號
原　　　告　陳威翰原名乙○○.
　　　　　　甲○○
被　　　告　丙○○
上列當事人間請求侵權行為損害賠償事件，原告提起刑事附帶民
事訴訟，經本院刑事庭裁定移送前來（95年度交附民字第118 號
），本院於民國96年8 月21日言詞辯論終結，判決如下：
    主      文
被告應依序給付原告陳威翰、甲○○各新台幣壹拾陸萬玖仟玖佰
陸拾元、新台幣貳拾萬壹仟陸佰拾元，及均自民國九十五年
七月二十九日起至清償日止，按年息百分之五計算之利息。
原告其餘之訴駁回。
訴訟費用由被告負擔三分之一；餘由原告負擔。
本判決第一項得假執行。
原告其餘假執行之聲請駁回。
    事實及理由
一、本件被告經合法通知，未於言詞辯論期日到場，核無民事訴
    訟法第386 條所列各款情形，爰依原告之聲請，由其一造辯
    論而為判決。
二、原告起訴主張：
（一）按「因故意或過失，不法侵害他人之權利者，負損害賠償
      責任」、「汽車、機車或其他非依軌道行駛之動力車輛，
      在使用中加損害於他人者，駕駛人應賠償因此所生之損害
      」、「不法侵害他人之身體或健康者，對於被害人因此喪
      失或減少勞動能力或增加生活上之需要時，應負損害賠償
      責任」、「不法侵害他人之身體、健康、名譽、自由、信
      用、隱私、貞操，或不法侵害其他人格法益而情節重大者
      ，被害人雖非財產上之損害，亦得請求賠償相當之金額」
      ，民法第184 條第1 項前段、第191 條之2 、第193 條第
      1 項、第195 條第1 項前段分別定有明文。查被告以駕駛
      計程車為業，其於民國93年10月23日駕車與原告騎乘重型
      機車相撞，造成原告陳威翰（原名：乙○○）受有左足掌
      、足踝扭傷及左小腿挫傷，原告甲○○受有左側脛骨及腓
      骨骨折等傷害。
（二）原告請求損害賠償之項目及數額如下：
  １、原告陳威翰部分：
    (1)醫療費用及相關醫療護理用品支出新臺幣（下同）19,660
      元。
    (2)機車損壞維修費用支出7,200 元。
    (3)診療療養期間工作損失每月50,000元，共計損失100,000
      元。
    (4)原告陳威翰因被告過失行為造成傷害，心中痛苦不言而喻
      ，請求精神慰撫金150,000 元。
    (5)綜上所述，原告陳威翰所受損害共計276,860 元，今僅請
      求250,000 元。
  ２、原告甲○○部分：
    (1)醫療費用、醫療護理用品及計程車車資，共計支出36,630
      元。
    (2)原告甲○○於手術住院期間，因行動不便難以自理生活，
      聘請看護每日支出1,000 元，共計支出看護費用15,000元
      。
    (3)診療療養期間工作損失每月40,000元，共計損失80,000元
      。而原告甲○○因左側脛骨及腓骨骨折所缺少之工作能力
      ，以及上開傷害所產生之後遺症，所受損害難以估算，遂
      以500,000元加以計算之。
    (4)原告甲○○因被告過失行為造成傷害，心中痛苦不言而喻
      ，請求精神慰撫金500,000元。
    (5)綜上所述，原告甲○○所受損害共計1,131,630 元，今僅
      請求1,000,000 元。
（三）聲明：被告應分別給付原告陳威翰250,000 元、給付原告
      甲○○1,000,000 元，及均自刑事附帶民事訴訟起訴狀繕
      本送達被告之翌日起，按年息5 ﹪計算之利息；並陳明願
      供擔保請准宣告假執行等語。
三、被告未於言詞辯論期日到場，亦未提出書狀作何聲明或陳述
    。
四、查被告就原告2 人所受之傷害，確有過失乙節，業據刑事判
    決所是認，此有本院95交訴緝字第4 號刑事判決1 份在卷可
    稽，觀諸上開刑事判決之意旨略為：「被告係計程車司機，
    平時以駕駛營業用小客車載運乘客為工作內容，為從事駕駛
    業務之人，曾有職業小客車駕駛執照，惟嗣經臺北市監理處
    註銷前開職業用執照，復未轉換成為普通小客車駕駛執照，
    從而於93年10月23日並無駕駛執照，竟仍於是日晚間駕駛車
    牌號碼198-CA號營業用小客車（車主為天龍交通有限公司）
    沿臺北縣中和市○○路往新店方向行駛，其所行駛之車道路
    面並設置「直行專用」之交通標線。嗣於同日20時25分許行
    經臺北縣中和市○○路與景平路口，本應注意駕駛人駕駛汽
    車，應遵守道路交通標誌、標線、號誌之指示，而依當時情
    形，天候晴、光線為夜間有照明、行駛在市區道路○○○路
    口、路面鋪裝柏油、路面狀態乾燥、無缺陷、無障礙物、視
    距良好、行車管制號誌正常，又無不能注意之情事，竟疏未
    注意路面之指向標線，違規左轉，適原告陳威翰騎乘車牌號
    碼GN6-612 號重型機車搭載原告甲○○沿臺北縣中和市○○
    路往中正路方向行駛（為被告之對向車道），亦行經前開交
    岔路口，被告因違反前開注意義務，致其所駕駛之車牌號碼
    198-CA號營業用小客車右前車頭撞擊原告陳威翰所騎乘之前
    開重型機車左側車身，原告乙○○、甲○○因而人車倒地，
    致原告陳威翰受有左足掌及足踝扭傷之傷害，原告甲○○受
    有左側脛骨及腓骨骨折之傷害」，而被告並因涉犯業務過失
    傷害及又肇事逃逸等罪，經本院定其應執行有期徒刑10月確
    定，此有上述刑事判決書附卷可參，而原告等分別受有上開
    傷害，亦各有診斷證明書存卷足查，是原告等主張被告不法
    侵害原告等之權利，堪予採信。
五、按因故意或過失，不法侵害他人之權利者，負損害賠償責任
    ；又不法侵害他人之身體或健康者，對於被害人因此喪失或
    減少勞動能力或增加生活上之需要時，應負損害賠償責任；
    又不法侵害他人身體、健康、名譽、自由、信用、隱私、貞
    操或不法侵害其他人格法益而情節重大者，被害人雖非財產
    上之損害，亦得請求賠償相當之金額；民法第184 條第1 項
    前段、第193 條第1 項、第195 條第1 項前段分別定有明文
    。本件被告過失不法侵害原告權利，業如前述，原告等依據
    上開規定，請求被告負損害賠償之責，洵屬正當。茲就原告
    等所請求項目及金額，分述如下：
（一）原告陳威翰部分：
    1.醫療費用部分：
      原告陳威翰主張支出醫療費用19,660元，已據其提出醫療
      費用單據為證，被告經合法通知則未到庭對此為爭執，是
      原告乙○○此部分之請求，應予准許。
    2.機車損壞維修費用部分：
      原告陳威翰主張其因本件事故致支出機車修復費用7,200
      元等語，固據提出估價單1 紙為證，然原告陳威翰就系爭
      機車是否確係其所有乙節，並未舉證以實其說，迄至言詞
      辯論終結時，亦無法提出該機車之行照等證件以供本院審
      酌，是其此部分之請求，尚難准許。
    3.診療療養期間工作損失部分：
      原告陳威翰主張其因本件事故致每月工作損失50,000元，
      共計損失100,000 元等語，並據提出亞東紀念醫院診斷證
      明書、彰化銀行活期儲蓄存款存摺影本等件為證，經核原
      告陳威翰每月薪資約50,000元，而上開醫院診斷證明書確
      記載原告陳威翰以石膏治療，需停止工作2 個月等語，是
      原告陳威翰請求因本件事故致每月工作損失50,000元，共
      計損失100,000 元，應予准許。
    4.精神慰撫金：
      原告陳威翰主張因被告過失行為造成傷害，心中痛苦不言
      而喻，請求精神慰撫金150,000 元等語，經查，原告陳威
      翰因車禍受有左足掌及足踝扭傷骨折之傷害，並有2 個月
      期間需以石膏治療病足，有上開亞東醫院診斷證明書在卷
      可參，其精神上自受有相當之痛苦，故原告陳威翰請求賠
      償慰撫金，固非無據，惟關於請求之金額，本院審酌卷附
      原告陳威翰之學經歷、資力之相關證明及財產所得等相關
      資料，以及兩造之身分、社會地位、智識水準，及被告肇
      事逃逸且迄未與原告和解賠償損害等一切情狀，認原告請
      求賠償精神慰撫金150,000 元尚屬過高，應核減為50,000
      元方屬公允，逾此部分之請求則不應准許。
    5.綜上所述，原告陳威翰請求之金額於169,660 元之範圍內
      ，應予准許，逾此部分之請求則不應准許。
（二）原告甲○○部分：
    1.醫療費用部分：
      原告甲○○主張其因本件事故支出醫療費用、醫療護理用
      品及計程車車資，共計支出36,630元等語，已據其提出醫
      療費用單據、醫療護理用品收據、計程車收據等件為證，
      被告經合法通知則未到庭對此為爭執，是原告甲○○此部
      分之請求，應予准許。
    2.原告甲○○於手術住院期間，因行動不便難以自理生活，
      聘請看護每日支出1,000 元，共計支出看護費用15,000元
      等語，則按「民法第193 條第1 項規定『不法侵害他人之
      身體或健康者，對於被害人因此喪失或減少勞動能力或增
      加生活上之需要時，應負損害賠償責任』，所稱之增加生
      活上之需要，係指被害以前並無此需要，因為受侵害，始
      有支付此費用之需要而言。其因身體或健康受不法侵害，
      需人長期看護，就將來應支付之看護費，係屬增加生活上
      需要之費用，加害人固應予以賠償，惟被害人是否確需依
      賴他人長期看護，仍應以最後事實審言詞辯論終結時之事
      實狀況為認定之標準」，最高法院88年臺上字第1771號判
      決意旨參照。次按「親屬間之看護，縱因出於親情而未支
      付該費用，然其所付出之勞力，顯非不能以金錢為評價，
      此種基於身分關係之恩惠，自不能加惠於加害人，而應比
      照一般看護情形，認被害人受有相當看護費之損害，命加
      害人賠償，始符民法第193 條第1 項所定『增加生活上需
      要』之意旨」，最高法院89年臺上字第1749號判決意旨參
      照。原告甲○○主張其受有之傷害，致行動困難，需他人
      看護乙節，並提出台大醫院診斷證明書影本1 件為證，觀
      諸該醫院診斷證明書確記載原告甲○○於93年10月23日急
      診，同年月24日接受鋼釘內固定手術，93年10月24日至11
      月4 日住院，95年6 月9 日因骨折已癒合拔除內固定鋼釘
      ，95年6 月8 日至同年月11日住院，其住院期間需專人照
      顧等情明確，足認原告甲○○因受此傷勢日常生活已無法
      自理，而於住院期間有僱請看護之必要，以一般全日看護
      之行情應在每日2,000 元之譜，原告請求15日、每日1,00
      0 元尚少於上開醫囑之期間，自屬合理，是原告甲○○此
      部分之請求為有理由，應予准許。
    3.工作損失部分：
      (1)原告甲○○主張診療療養期間工作損失每月40,000元，
        共計損失80,000元等語，並據提出上開台大醫院診斷證
        明書、上海商業儲蓄銀行存摺影本等件為證，經核原告
        甲○○每月薪資約40,000元，而上開醫院診斷證明書確
        記載原告甲○○之傷勢，是原告甲○○請求因本件事故
        致每月工作損失40,000元，而請求2 個月損失共計80,0
        00元，應予准許。
      (2)再原告甲○○另主張其因左側脛骨及腓骨骨折所缺少之
        工作能力，以及上開傷害所產生之後遺症，所受損害難
        以估算，遂以500,000 元加以計算之等語，然查，原告
        甲○○就其此部分之損害，並未舉證以實其說，經本院
        向臺大醫院函詢之結果，該醫院則函覆需由原告甲○○
        前往進行診療鑑定始得答覆，惟因原告甲○○表示不願
        前往該醫院進行鑑定，故本院即無從審酌原告甲○○此
        部分之請求是否有據，是其請求以500,000 元計算上開
        傷害所產生之後遺症，即難予准許，應予駁回。
    4.精神慰撫金：
      原告甲○○主張因被告過失行為造成傷害，心中痛苦不言
      而喻，請求精神慰撫金500,000 元等語，經查，原告甲○
      ○因本件事故而受有左側脛骨及腓骨骨折之傷害，期間需
      接受鋼釘固定，門診次數至少10次，有上開台大醫院診斷
      證明書在卷可參，其精神上自受有相當之痛苦，故原告陳
      威翰請求賠償慰撫金，固非無據，惟關於請求之金額，本
      院審酌卷附原告甲○○之學經歷、資力之相關證明及財產
      所得等相關資料，以及兩造之身分、社會地位、智識水準
      ，及被告肇事逃逸且迄未與原告和解賠償損害等一切情狀
      ，認原告請求賠償精神慰撫金500,000 元尚屬過高，應核
      減為100,000元方屬公允，逾此部分之請求則不應准許。
    5.綜上所述，原告甲○○請求之金額於231,630 元之範圍內
      ，應予准許，逾此部分之請求則不應准許。
六、從而，原告陳威翰、甲○○本於侵權行為之法律關係，請求
    被告依序各給付169,960 元、231,630 元，及自起訴狀繕本
    送達即言詞提起附帶民事訴訟之翌日95年7 月29日起至清償
    日止，按週年利率5%計算之利息，於法有據，應予准許；逾
    此部分之請求即無理由，應予駁回。
七、本件所命給付之金額或價額未逾500,000 元之判決，爰依民
    事訴訟法第389 條第1 項第5 款之規定，應依職權宣告假執
    行，至於原告其餘假執行之聲請，因該部分訴之駁回而失所
    附麗，應併予駁回。
八、結論：原告之訴為一部有理由，一部無理由，依民事訴訟法
    第385 條第1 項前段、第79條，第389 條第1 項第5 款，判
    決如主文。
中　　華　　民　　國　　96　　年　　9 　　月　　21　　日
                  民事第三庭    法　官　邱靜琪
以上正本係照原本作成
如對本判決上訴，須於判決送達後20日內向本院提出上訴狀
中　　華　　民　　國　　96　　年　　9 　　月　　21　　日
                                書記官　白俊傑
